臺灣高等法院民事裁定
109年度聲字第422號
聲  請  人  施伯聲


上列聲請人因與相對人翔代企業有限公司間請求給付職業災害補
償金假扣押事件，聲請返還擔保金，經臺灣新北地方法院移送前
來（109年度司聲字第441號），本院裁定如下： 
    主  文
聲請駁回。
    理  由
一、按應供擔保之原因消滅者，法院應依供擔保人之聲請，以裁
    定命返還其提存物或保證書，民事訴訟法第104條第1項第1
    款有所明定；該規定並依同法第106條規定，於其他依法令
    供訴訟上之擔保者準用之。惟假扣押、假處分所保全之請求
    ，其本案訴訟已獲全部勝訴判決確定者，擔保提存之提存人
    於提存後即得逕向該管法院提存所聲請返還提存物，無庸法
    院為裁定，此觀提存法第18條第1項第5款及該法施行細則第
    16條規定即明。又債權人以法律扶助基金會出具之保證書供
    擔保，該保證書雖未經提存於提存所，而係由民事執行處保
    管，惟不應依其保管機關不同而異其領回方式，於其本案訴
    訟獲全部勝訴判決確定時，自應類推適用提存法第18條第1
    項第5款規定，由債權人逕向提存物之保管機關即民事執行
    處聲請返還保證書，無庸法院另為裁定。
二、本件聲請人主張：伊與相對人間請求給付職業災害補償金事
    件【案列臺灣臺北地方法院（下稱臺北地院）103年度勞訴
    字第217號、本院106年度重勞上字第11號（所為判決下稱11
    號判決），現繫屬於最高法院，下稱系爭事件】，前經本院
    以104年度抗字第2470號民事裁定（下稱2470號裁定）准予
    就相對人之財產於新臺幣（下同）1,100萬9,918元範圍內為
    假扣押，經伊提供財團法人法律扶助基金會士林分會出具之
    第00000000號保證書（下稱系爭保證書）為擔保，向原法院
    聲請假扣押強制執行，經原法院以105年度司執全字第113號
    強制執行事件（下稱系爭執行事件）受理在案；嗣經本院11
    號判決判命相對人應與第三人英建工程股份有限公司（下稱
    英建公司）連帶給付伊1,132萬7,694元本息，因伊撤回對英
    建公司之第三審上訴，而相對人及英建公司亦未就該敗訴部
    分提起上訴而告確定等情，業據其提出2470號裁定、系爭保
    證書、確定證明書、民事撤回上訴狀為憑（見本院卷第21至
    27頁、第31、51至52頁），並經本院調取系爭事件、系爭執
    行事件卷宗核閱屬實。觀之聲請人就系爭事件對相對人之部
    分確定勝訴金額，其中本金部分1,132萬7,694元已逾假扣押
    所保全之請求金額1,100萬9,918元，應認其在假扣押範圍內
    已獲全部勝訴確定；依上說明，聲請人提出之系爭保證書，
    已因本案訴訟獲全部勝訴判決確定，自得類推適用提存法第
    18條第1項第5款規定，逕向原法院民事執行處聲請返還，無
    庸法院為裁定。從而，聲請人依民事訴訟法第106條準用同
    法第104條第1項第1款規定，聲請裁定返還系爭保證書，即
    有未合，不應准許。
三、據上論結，本件聲請為無理由，爰裁定如主文。
中    華    民    國   109    年    9     月    25    日
                  民事第二十三庭
                        審判長法  官  蕭胤瑮
         　　　 　　　　　　　法  官　楊舒嵐
        　　　　　　　　　　　法  官　許勻睿
正本係照原本作成。
如不服本裁定，應於收受送達後10日內向本院提出抗告狀，並應
繳納抗告費新臺幣１千元。
中　　華　　民　　國　　109 　年　　9 　　月　　25　　日

　　　　　　　　　　　　　    書記官  秦湘羽